臺灣新竹地方法院刑事判決
111年度訴字第314號  
公  訴  人  臺灣新竹地方檢察署檢察官
被      告  林裕憲



指定辯護人  本院公設辯護人林建和  
上列被告因違反毒品危害防制條例案件，經檢察官提起公訴，（
110年度偵字第13724號）本院判決如下：
    主  文
林裕憲共同販賣第三級毒品未遂，處有期徒刑貳年。扣案如附表
編號1至2所示之物均沒收。
    事  實
一、林裕憲與真實姓名年籍不詳，「TikTok」暱稱「魔法啊婆營
    」之成年男子，均明知甲基-N,N-二甲基卡西酮(Methyl-N,N
    -Dimethylcathinone)為毒品危害防制條例第2 條第2 項第3
     款所列管之第三級毒品，非經主管機關許可不得持有或擅
    自販賣，竟意圖營利，共同基於販賣第三級毒品以牟利之犯
    意聯絡，由「魔法啊婆營」於民國110年11月7日某時許，使
    用「TikTok」通訊軟體主動向執行網路巡邏勤務桃園市政府
    警察局大園分局警員聯繫，並向員警兜售毒品咖啡包，員警
    遂佯裝購毒者，向「魔法啊婆營」約定交易時間、地點、數
    量及方式後，「魔法啊婆營」即將林裕憲所使用「微信」通
    訊軟體帳號「憲」留予員警。後員警繼續佯裝購毒者，於11
    0年11月10日晚間11時37分許起，透過通訊軟體「微信」私
    訊聯繫林裕憲，而林裕憲亦持用如附表編號2所示之行動電
    話透過通訊軟體「微信」與員警聯繫，並確定以新臺幣（下
    同）8,000 元之價格，販賣毒品咖啡包20包及交付方式後，
    相約於110年11月11日晚間在新竹縣○○鎮○○路00號前交易，
    嗣林裕憲依約於110年11月11日晚間7時30分許攜帶如附表編
    號1所示含第三級毒品成分之咖啡包至前揭交易地點欲與喬
    裝買家之員警交易之際，當場為警查獲而未遂，並扣得如附
    表所示之物。
二、案經桃園市政府警察局大園分局報請臺灣新竹地方檢察署檢
    察官偵查起訴。
    理  由
壹、證據能力：
一、按被告以外之人於審判外之言詞或書面陳述，除法律有規定
    者外，不得作為證據。被告以外之人於審判外之陳述，雖不
    符刑事訴訟法第159 條之1 至第159 條之4 之規定，而經當
    事人於審判程序同意作為證據，法院審酌該言詞陳述或書面
    陳述作成時之情況，認為適當者，亦得為證據，刑事訴訟法
    第159 條第1 項、第159 條之5 第1 項分別定有明文。查本
    件判決所引證據屬傳聞證據部分，被告林裕憲及其辯護人就
    上開傳聞證據，於本院準備程序中，均同意具證據能力（見
    本院卷第60頁），而本院審酌該等傳聞證據作成時之情況，
    並無違法取證及證明力過低之瑕疵，亦認以之作為證據為適
    當，依前揭規定說明，自得為證據。
二、本件其餘非供述證據，被告及其辯護人並未於本院言詞辯論
    終結前表示無證據能力，復查其取得過程亦無何明顯瑕疵，
    而認均具證據能力。
貳、實體部分：
一、認定犯罪事實所憑之證據及理由：　
　㈠上開犯罪事實，業據被告林裕憲於警詢、偵訊、羈押調查及
    本院審理中均坦承不諱（見偵查卷第6頁至第9頁、第71頁至
    第72頁，本院聲羈卷第17頁至第20頁，本院卷第59頁、第76
    頁），此外，復有桃園市政府警察局大園分局埔心派出所搜
    索扣押筆錄、扣押物品目錄表及扣押物品收據、職務報告、
    「TikTok」帳號「魔法啊婆營」與員警之對話紀錄截圖、被
    告與員警之通訊軟體「微信」之對話紀錄截圖、查獲現場暨
    證物照片、被告扣案手機通話紀錄翻拍照片及台灣尖端先進
    生技醫藥股份有限公司毒品原物鑑定實驗室111年2月21日出
    具之毒品證物鑑定分析報告及照片等件在卷可佐（見偵查卷
    第10頁至第13頁、第21頁、第33頁至第49頁、第68頁至第69
    頁、第101頁），且有如附表所示之物扣案可資佐證。
　㈡又按販賣毒品者，其主觀上須有營利之意圖，且客觀上有販
    賣之行為，即足構成，至於實際上是否已經獲利，則非所問
    （最高法院93年度台上字第1651號）。又販賣各級毒品，係
    政府嚴予查緝之違法行為，而每次買賣之價量，亦隨時隨雙
    方關係之深淺、當時之資力、需求程度及對行情之認知等因
    素，機動的調整，因此販賣之利得，除經坦承犯行，或帳冊
    價量均記載明確外，委難查得實情，是縱未確切查得販賣賺
    取之實際差價，但除別有事證，足認係按同一價格轉讓，確
    未牟利之情形外，尚難執此認非法販賣之事證有所不足，致
    知過坦承者難辭重典，飾詞否認者反得逞僥倖，而失情理之
    平；且毒品之價格不低，取得不易，苟無利可圖，應無甘冒
    被查緝法辦重刑之危險，平白無端從事販毒之交易，或無償
    為藥頭擔任送貨之工作，是以有償販賣毒品者，除非另有反
    證，證明其出於非營利之意思而為，概皆可認其係出於營利
    之意而為。經查，被告於本院審理中自承其係為求脫手，始
    以8,000元之價格販賣20包毒品咖啡包，其購入之價格為1萬
    元等語明確（見本院卷第80頁），被告固以低於購入價格之
    8,000元出售20包毒品咖啡包，然被告亦欲藉由出售毒品咖
    啡包而賺取現金，雖被告因此產生虧損，惟其主觀上，仍有
    藉此獲利之意圖甚明，揆諸上開說明，堪認被告主觀上仍有
    營利之意圖甚明。
　㈢綜上，足認被告前開任意性自白與事實相符，堪以採信。本
    案事證明確，被告上開犯行堪以認定，應依法論科。
二、論罪科刑：
　㈠按刑事偵查技術上所謂之「釣魚」者，則指對於原已犯罪或
    具有犯罪故意之人，司法警察於獲悉後為取得證據，以設計
    引誘之方式，佯與之為對合行為，使其暴露犯罪事證，待其
    著手於犯罪行為之實行時，予以逮捕、偵辦者而言。後者因
    犯罪行為人主觀上原即有犯罪之意思，倘客觀上又已著手於
    犯罪行為之實行時，自得成立未遂犯，有最高法院102 年度
    台上字第988號判決足資參照。經查，本案係由「魔法啊婆
    營」先向喬裝買家之員警兜售毒品，再由被告林裕憲以其所
    持用如附表編號2所示之手機作為聯絡販賣毒品之工具，並
    透過通訊軟體「微信」與喬裝買家之員警私訊並議定毒品交
    易條件後，被告林裕憲即攜帶如附表編號1所示毒品咖啡包
    同赴交易地點，於進行交易時，方為喬裝員警當場查獲，已
    如前述，則自上開情節以觀，被告林裕憲與共犯「魔法啊婆
    營」原已具有販賣毒品與不特定人之犯意，並已實行本案販
    賣毒品咖啡包之犯罪行為，自與行為人原不具犯罪之故意，
    純因司法警察之設計教唆，始萌生犯意之「陷害教唆」情形
    有別。　　　　
　㈡是核被告林裕憲所為，係犯毒品危害防制條例第4 條第6 項
    、第3 項之販賣第三級毒品未遂罪。又毒品危害防制條例對
    於販賣罪與意圖販賣而持有罪，均設有罰則，行為人持有毒
    品之目的，既在於販賣，不論係出於原始持有之目的，抑或
    初非以營利之目的而持有（例如受贈、吸用），嗣變更犯意
    ，意圖販賣繼續持有，均與意圖販賣而持有毒品罪之要件該
    當，且與販賣罪有法條競合之適用，並擇販賣罪處罰，該意
    圖販賣而持有僅不另論罪而已，並非不處罰，而意圖販賣而
    持有毒品罪，基本行為仍係持有，意圖販賣為加重要件，與
    販賣罪競合時，難認應排除上開法條競合之適用（最高法院
    101 年度第10次刑事庭會議決議、102 年度台上字第1217號
    判決參照）。是被告林裕憲上揭所犯販賣第三級毒品未遂罪
    ，併與意圖販賣而持有第三級毒品為法條競合，不再論以意
    圖販賣而持有第三級毒品罪。被告林裕憲就上開販賣第三級
    毒品未遂犯行，與共犯「魔法啊婆營」具犯意聯絡及行為分
    擔，為共同正犯。
　㈢被告林裕憲雖已著手為販賣第三級毒品之行為，惟因係員警
    喬裝買家自始不具購毒真意而不遂，屬未遂犯，應依刑法第
    25條第2 項之規定，按既遂犯之刑減輕之。被告林裕憲就本
    案販賣第三級毒品未遂犯行，於偵查中及本院審理時均自白
    犯罪，已如前述，應依毒品危害防制條例第17條第2項規定
    ，減輕其刑，並遞減之。　
　㈣爰以行為人之責任為基礎，審酌毒品對社會秩序及國民健康
    危害至深且鉅，嚴重影響社會治安，製造、運輸、販賣等行
    為情節尤重，更應嚴加非難，所為實乃法所不容而懸為厲禁
    ，被告林裕憲明知毒品對人體健康戕害甚鉅，不得販賣，仍
    無視於我國政府禁絕毒害之堅定立場，僅圖一己私人經濟利
    益，任意販賣毒品予他人牟利，若其所為既遂，將肇生他人
    施用毒品之來源，足以使購買施用者導致精神障礙與性格異
    常，甚至造成人民生命健康受損之成癮性及危險性，不僅戕
    害國人身體健康，且有危害社會安全之虞，顯已對社會治安
    造成潛在性危險，侵害社會、國家法益非輕，且被告於本案
    前，已因販賣第三級毒品未遂案件，而經判處有期徒刑1年1
    0月，現在執行中，且另有相同之案件，尚在審理中，有其
    臺灣高等法院被告前案紀錄表在卷可佐（見本院卷第17頁至
    第18頁），足認其反覆實施相同類型之案件，守法意識薄弱
    ，實不宜輕縱，惟念其犯後始終坦承犯行之犯後態度；並斟
    酌本案販賣毒品咖啡包之數量，堪認非屬集團控制者或大盤
    毒梟，且尚未實際賣出並交付予他人即為警查獲，尚未流入
    市面，兼衡被告犯罪之動機、目的、手段、方法、品行及其
    自述大學肄業之智識程度、目前未婚、入監執行前需負擔家
    中經濟之生活狀況等一切情狀（見本院卷第81頁），量處如
    主文所示之刑，以資懲儆。
三、沒收：
　㈠扣案如附表編號1 所示之物經鑑驗結果，含有第三級毒品甲
    基-N,N-二甲基卡西酮成分（詳如附表該編號備註欄所示）
    ，有前開卷附之台灣尖端先進生技醫藥股份有限公司毒品原
    物鑑定實驗室111年2月21日出具之毒品證物鑑定分析報告及
    照片可佐，且為被告販賣毒品未遂而查獲之第三級毒品，業
    如前述，該等物品自屬違禁物，均應依刑法第38條第1項規
    定，宣告沒收。又各該盛裝毒品之包裝袋或容器，以現今所
    採行之鑑驗方式，包裝袋或容器仍會殘留微量毒品，而無法
    將之完全析離，亦均刑法第38條第1 項之規定，一併諭知沒
    收。至鑑定時經取樣鑑驗耗用之上開毒品，因已不存在而滅
    失，自無庸宣告沒收。　　
　㈡扣案如附表編號2所示之物，為被告所有而供其持以犯本件聯
    繫販賣第三級毒品未遂犯行所用，業據被告供述明確，應依
    毒品危害防制條例第19條第1 項規定宣告沒收。　　　　
據上論斷，應依刑事訴訟法第299條第1項前段，判決如主文。
本案經檢察官林奕彣提起公訴，檢察官孫立婷到庭執行職務。
中　　華　　民　　國　　111 　年　　8 　　月　　18　　日
                  刑事第五庭  審判長  法　官　魏瑞紅
　　　　　　　　　                    法  官  陳麗芬
　　　　　　　　　                    法  官  華澹寧
以上正本證明與原本無異。　　　　　　　　　
如不服本判決應於收受判決後20日內向本院提出上訴書狀，並應
敘述具體理由。其未敘述上訴理由者，應於上訴期間屆滿後20日
內向本院補提理由書(均須按他造當事人之人數附繕本)「切勿逕
送上級法院」。
中　　華　　民　　國　　111 　年　　8 　　月　　18　　日
                                      書記官  吳羽君
附錄本案論罪科刑法條全文
毒品危害防制條例第4條第3項、第6項
製造、運輸、販賣第三級毒品者，處 7 年以上有期徒刑，得併
科新臺幣 1 千萬元以下罰金。
前五項之未遂犯罰之。
附表：
編號 扣案物名稱 數量 備註 1 毒品咖啡包 20包 DIRO黑底混合包內含黃色粉末20包， 驗前總淨重67.882公克、取0.227公 克鑑定，驗餘淨重67.655公克。檢出 第三級毒品甲基-N,N-二甲基卡西酮 成分。測得甲基-N,N-二甲基卡西酮 純度2.9%，純質淨重1.956公克。 2 IPHONE廠牌行動電話（含門號0000000000號SIM卡1枚） 1支 被告所持用，供作本案犯行所使用。